最高法院民事裁定　　　　　　　　　 111年度台上字第1018號
上　訴　人　財政部國有財產署

法定代理人　曾國基
訴訟代理人　彭成青律師
被 上訴 人　彭啓民
上列當事人間請求確認土地所有權等事件，上訴人對於中華民國
110年12月29日臺灣高等法院第二審判決（110 年度重上字第468
號），提起上訴，本院裁定如下：
    主  文
上訴駁回。
第三審訴訟費用由上訴人負擔。
    理  由
按上訴第三審法院，非以原判決違背法令為理由，不得為之；又
判決不適用法規或適用不當者，為違背法令；且提起上訴，上訴
狀內應記載上訴理由，表明原判決所違背之法令及其具體內容，
暨依訴訟資料合於該違背法令之具體事實，其依民事訴訟法第46
9條之1規定提起上訴者，並應具體敘述為從事法之續造、確保裁
判之一致性或其他所涉及之法律見解具有原則上重要性之理由。
同法第467條、第468條、第470條第2項定有明文。是當事人提起
上訴，如依同法第469條之1規定，以原判決有第469 條以外其他
不適用法規或適用不當為理由時，其上訴狀或理由書應表明該判
決所違背之法令條項，或有關司法院解釋或憲法法庭裁判字號，
或成文法以外之習慣或法理、法則等及其具體內容，暨係依何訴
訟資料合於該違背法令之具體事實，並具體敘述為從事法之續造
、確保裁判之一致性或其他所涉及之法律見解具有原則上重要性
之理由。上訴狀或理由書如未依上述方法表明，或其所表明者與
上開法條規定不合時，即難認為已合法表明上訴理由，其上訴自
非合法。本件上訴人對於原判決提起上訴，雖以該判決違背法令
為由，惟核其上訴理由狀所載內容，係就原審取捨證據、認定事
實、適用法律之職權行使，所論斷：綜合兩造之不爭執事項，暨
公務電話紀錄、土地登記謄本、新竹市地政事務所函覆結果、套
疊圖、土地複丈成果圖及相關資料、經濟部水利署第二河川局函
、土地複丈及標示變更登記申請書、土地複丈結果通知書、頭前
溪苦苓腳堤防防災減災工程平面佈置圖、新竹市政府函、土地複
丈申請書等件內容，參互以觀，堪認原判決附表（下稱附表）所
示土地（下稱系爭土地）於物理上，確已浮覆而回復原狀，被上
訴人及系爭土地原所有人彭漢其餘繼承人（下稱其餘繼承人）所
繼承之所有權，即當然回復。至河川管理辦法之規定，並非判斷
土地是否浮覆而回復原狀之標準。從而，被上訴人請求確認系爭
土地所有權應有部分2分之1為上訴人及其餘繼承人公同共有；及
依民法第767條第1項、第828條、第821條規定，請求上訴人分別
將附表編號7、10所示部分土地，各自新竹市○○段 000000000
地號土地辦理分割登記，再塗銷該分割土地暨附表編號 1至6、8
、9 所示土地以第一次登記為原因之所有權登記，均為有理由，
應予准許等情，指摘為不當或論斷錯誤，而非表明依訴訟資料合
於該違背法令之具體事實，且未具體敘述為從事法之續造、確保
裁判之一致性或其他所涉及之法律見解具有原則上重要性之理由
，難認已合法表明上訴理由。依首揭說明，應認其上訴為不合法
。
據上論結，本件上訴為不合法。依民事訴訟法第481條、第444條
第1項、第95條、第78條，裁定如主文。
中    華    民    國   111    年    4     月    20    日
                      最高法院民事第三庭
                          審判長法官  沈  方  維  
                                法官  張  競  文  
                                法官  陳  麗  芬  
                                法官  方  彬  彬  
                                法官  鍾  任  賜  
本件正本證明與原本無異
                                      書  記  官
中    華    民    國   111    年    5     月    3     日